臺灣雲林地方法院刑事判決
111年度訴字第587號
公  訴  人  臺灣雲林地方檢察署檢察官
被      告  黃維仁




上列被告因妨害公務等案件，經檢察官提起公訴（111年度偵字
第4429號），被告於本院準備程序進行中，就被訴事實為有罪之
陳述，經法官告知簡式審判程序意旨，並聽取檢察官及被告之意
見後，本院合議庭裁定由受命法官依簡式審判程序審理，並判決
如下：
    主  文
黃維仁駕駛動力交通工具犯妨害公務執行罪，處有期徒刑柒月。
    事  實
一、黃維仁於民國111年5月18日晚間9時46分許，駕駛車號0000-
    00號自用小客車（下稱本案汽車），行經雲林縣○○鄉○○○路0
    00○0號前時，撞擊張玟萱所有之棚架、花瓶（毀損部分未據
    告訴），經警沈宏儒、王銘尉到場處理。黃維仁明知員警沈
    宏儒、王銘尉為依法執行職務之公務員，且於市區道路上危
    險駕駛，對警員及其他用路人之身體、車輛均有造成傷害及
    損害之高度危險。黃維仁竟為逃避員警攔查酒測，基於以駕
    駛動力交通工具而妨害公務執行、損壞公務員職務上掌管物
    品及妨害公眾往來安全之犯意，於沈宏儒、王銘尉攔檢時，
    拒絕停車受檢，加速逃逸，並沿附圖（即起訴書附圖）所示
    路線，途經雲林縣東勢鄉東勢東路、康安路、北環東路、雲
    158縣道、褒忠鄉中正路、三民路、臺19線等市區道路○○00
    號快速道路，罔顧其他用路人車之安全，無視交通號誌標線
    之指示，以闖紅燈、逆向行駛、時速180公里超速行駛，致
    生人車往來之危險，逃逸期間並衝撞執行圍捕之車號000-00
    00號警用巡邏車，造成警車之前保險桿、右前葉、左前門、
    左後門、左後葉烤漆、板金凹陷等損害而喪失其美觀、保護
    車體之效用，並以此強暴方式妨害警員依法執行公務。
二、案經臺灣雲林地方檢察署檢察官偵查起訴。
    理  由
壹、程序部分：
    本件被告黃維仁所犯之罪，為死刑、無期徒刑、最輕本刑為
    3 年以上有期徒刑以外之罪，且非屬高等法院管轄第一審之
    案件，被告於準備程序進行中，先就被訴事實為有罪之陳述
    ，經法官告知簡式審判程序之旨，並聽取檢察官及被告之意
    見後，依刑事訴訟法第273 條之1 第1 項之規定，裁定進行
    簡式審判程序，是本案之證據調查程序及有關傳聞法則證據
    能力之限制，依同法第273條之2之規定，不受同法第159條
    第1項、第161條之2 、第161條之3 、第163條之1第164 條
    至第170條之規定所拘束。
貳、實體部分：
一、認定犯罪事實所憑之證據及理由：
  ㈠被告就上開犯行於本院審理時坦承不諱（本院卷第98頁），
    並有下列證據可資佐證：
　⒈證人張玟萱之警詢筆錄（警卷第13頁至第16頁、第17頁至第1
    9頁）
　⒉員警111年5月19日職務報告1紙（警卷第3頁）
　⒊行車紀錄器錄影截圖、車損照片22張（警卷第27頁至第45頁
    ）
　⒋雲林地檢署公務電話紀錄單3紙（偵卷第43頁至第47頁）
　⒌雲林縣警察局臺西分局111年6月4日雲警西偵字第1110008672
    號函附GOOGLE地圖截圖、估價單各1份（偵卷第53頁至第67
    頁）
　⒍員警111年7月7日職務報告1紙（偵卷第79頁）
　　上開證據，足以擔保被告之自白與事實相符，可以採信。
  ㈡綜上所述，本件事證明確，被告犯行堪予認定，應依法論科
    。
二、論罪科刑之理由：
  ㈠按刑法第185條第1項之損壞或壅塞陸路或以他法致生往來之危險罪，採具體危險制，祇須損壞、壅塞或其他行為，足以造成公眾往來危險之狀態為已足，不以全部損壞、壅塞或發生實害為必要（最高法院著有79年臺上字第2250號判例意旨參照）。至於「以他法致生往來之危險」罪之「他法」，係指除損壞、壅塞以外，其他凡足以妨害公眾往來通行之方法皆是，以併排競駛或一前一後飆車之方式在道路上超速行車，易失控撞及道路上之其他人、車或路旁建物，自足生交通往來之危險，自係上開法條之「他法」，又如駕車在道路上高速追逐、競駛，並相互超車、追撞，因其危險駕駛行為極易導致車輛失控，使車禍之發生及造成傷亡之危險均大幅增加，對於其他用路之車輛、行人造成嚴重之妨害，而有具體之危險性，即得認屬該條項所稱之「他法」（最高法院94年度臺上字第2863號判決意旨、99年度臺上字第7174號判決參照）。查被告駕駛本案汽車，為逃避追捕，無視交通號誌標線之指示，以闖紅燈、逆向行駛、時速180公里超速行駛，極有可能碰撞其他用路人車，明顯已致生人車往來之危險。是核被告所為，係犯刑法第185條第1項之妨害公眾往來安全罪、第135條第3項第1款之駕駛動力交通工具犯妨害公務執行罪、同法第138條之毀損公務員職務上掌管之物品罪。
  ㈡按行為人為犯特定罪後即緊密實行另特定犯罪，雖二罪犯行之時地，在自然意義上非完全一致，然二者仍有部分合致，且犯罪目的單一，依一般社會通念，認應評價為一罪方符合刑罰公平原則，如予數罪併罰，反有過度評價之疑，與人民法律感情亦未契合；是於牽連犯廢除後，適度擴張一行為概念，認此情形為一行為觸犯數罪名之想像競合犯，應屬適當（最高法院99年度台上字第6695號判決意旨參照）。查被告於密接之時、地，實行高速逆向、衝撞車輛等危險駕駛行為，以遂行逃避警方追緝之單一目的，在自然意義上雖非完全一致，但行為仍有部分合致，且犯罪決意同一，依一般社會通念，應評價為一罪方符合刑罰公平原則，如予數罪併罰，反有過度評價之疑，與人民法律感情亦未契合。是其以一行為觸犯上開數罪名，為想像競合犯，依刑法第55條規定從一重以駕駛動力交通工具妨害公務執行罪處斷。
　㈢構成累犯之前科事實存在與否，雖與被告是否有罪無關，但
    係作為刑之應否為類型性之加重事實，實質上屬於「準犯罪
    構成事實」，對被告而言，與有罪、無罪之問題有其相同之
    重要性，自應由檢察官負主張及實質舉證責任。衡諸現行刑
    事訴訟法，雖採行改良式當事人進行主義，但關於起訴方式
    ，仍採取書面及卷證併送制度，而構成累犯之前科事實，類
    型上既屬於「準犯罪構成事實」，檢察官自得依刑事訴訟法
    第264條第2項、第3 項之規定，於起訴書記載此部分事實及
    證據，並將證物一併送交法院。又證據以其是否由其他證據
    而生，可區分為原始證據及派生證據。被告前案紀錄表、刑
    案資料查註紀錄表係由司法、偵查機關相關人員依憑原始資
    料所輸入之前案紀錄，並非被告前案徒刑執行完畢之原始證
    據，而屬派生證據。鑑於直接審理原則為嚴格證明法則之核
    心，法庭活動藉之可追求實體真實與程序正義，然若直接審
    理原則與證據保全或訴訟經濟相衝突時，基於派生證據之必
    要性、真實性以及被告之程序保障，倘當事人對於該派生證
    據之同一性或真實性發生爭執或有所懷疑時，即須提出原始
    證據或為其他適當之調查（例如勘驗、鑑定），以確保內容
    之同一、真實；惟當事人如已承認該派生證據屬實，或對之
    並無爭執，而法院復已對該派生證據依法踐行調查證據程序
    ，即得採為判斷之依據（最高法院111年台上字第3143號刑
    事判決意旨參照）。查本件起訴書雖未主張被告構成累犯，
    惟公訴檢察官當庭主張被告構成累犯，並說明被告前因公共
    危險案件，經本院以106年度港交簡字第39號判處有期徒刑5
    月確定，於106年5月25日執行完畢等情，有刑案資料查註記
    錄表、台灣高等法院被告前案紀錄表在卷可佐，被告曾為公
    共危險犯行，卻仍再為公共危險等犯行，自應予以加重其刑
    （本院卷第101頁）。檢察官已指明執行完畢之確切所在，
    且說明應加重之理由，本院復提示予被告表示意見，被告表
    示「無意見」（本院卷第102頁），自有可信。被告於受有
    期徒刑執行完畢後5年以內，故意再犯本件有期徒刑以上之
    罪，為累犯，應依刑法第47條第1項規定，加重最高本刑。
    至於最低本刑部分，經參酌司法院釋字第775號解釋及上開
    最高法院裁判意旨，考量檢察官說明被告上開構成累犯之前
    案，與本案罪質雷同（同為公共危險罪），被告竟一再犯罪
    ，顯見其對刑罰之反應力薄弱，且未能切實悔改，核無該號
    解釋所謂罪刑不相當之情形等情應屬有理，因此，檢察官主
    張被告應依上開規定，加重其最低本刑，自有理由　
  ㈣爰以行為人之責任為基礎，審酌被告於警員依法執行職務時
    ，竟為逃避稽查，以闖紅燈、逆向行駛、時速180公里超速
    行駛，行為對公眾交通安全帶來高度的危險性，且其以駕駛
    本案汽車撞擊警車之強暴方式，妨害員警公務之執行，藐視
    國家公權力，傷害公務員執法之嚴正性，對公務員值勤之生
    命安全也造成相當危險，並導致警車部分損壞，誠有不該。
    惟念及被告於本院審理時坦承犯行，略見悔意，兼衡其於審
    判中自陳已婚，有子女，入監前於台塑工作，高職畢業之教
    育程度，以及檢察官、被告對於刑度所表示之意見等一切情
    狀，量處如主文所示之刑。
據上論斷，應依刑事訴訟法第273 條之1 第1 項、第299 條第1
項前段，判決如主文（依刑事判決精簡原則，只列程序法）。
本案經檢察官葉喬鈞偵查起訴；檢察官蕭仕庸到庭執行職務。
中　　華　　民　　國　　111 　年　　11　　月　　29　　日
                  刑事第七庭    法  官  簡廷恩
以上正本證明與原本無異。
如不服本判決應於收受判決後20日內向本院提出上訴書狀，並應
敘述具體理由；其未敘述上訴理由者，應於上訴期間屆滿後20日
內向本院補提理由書（均須按他造當事人之人數附繕本）。告訴
人或被害人不服本判決，應具備理由請求檢察官上訴，及上訴期
間之計算係以檢察官收受判決正本之日期為準。「切勿逕送上級
法院」。
　　                            書記官  李沛瑩
中　　華　　民　　國　　111 　年　　11　　月　　29　　日
附錄本案論罪科刑法條全文：　
中華民國刑法第185條
損壞或壅塞陸路、水路、橋樑或其他公眾往來之設備或以他法致
生往來之危險者，處5年以下有期徒刑、拘役或1萬5千元以下罰
金。
因而致人於死者，處無期徒刑或7年以上有期徒刑；致重傷者，
處3年以上10年以下有期徒刑。
第1項之未遂犯罰之。

中華民國刑法第135條
對於公務員依法執行職務時，施強暴脅迫者，處3年以下有期徒
刑、拘役或30萬元以下罰金。
意圖使公務員執行一定之職務或妨害其依法執行一定之職務或使
公務員辭職，而施強暴脅迫者，亦同。
犯前二項之罪而有下列情形之一者，處6月以上5年以下有期徒刑
：
一、以駕駛動力交通工具犯之。
二、意圖供行使之用而攜帶兇器或其他危險物品犯之。
犯前三項之罪，因而致公務員於死者，處無期徒刑或七年以上有
期徒刑；致重傷者，處3年以上10年以下有期徒刑。

中華民國刑法第138條
毀棄、損壞或隱匿公務員職務上掌管或委託第三人掌管之文書、
圖畫、物品，或致令不堪用者，處5年以下有期徒刑。　   

附圖（即起訴書附圖）：